臺灣高等法院花蓮分院刑事判決　　　　　　　　　　　九十三年度上易字第八號
　　上　訴　人　臺灣花蓮地方法院檢察署檢察官
　　被　　　告　乙○○
右上訴人因被告侵占案件，不服臺灣花蓮地方法院九十三年度易字第二九號，中華民
國九十三年六月十一日第一審判決（起訴案號：臺灣花蓮地方法院檢察署九十二年度
偵緝字第二一九號）提起上訴，本院判決如左：
    主  文
原判決關於侵占部分暨所定執行刑撤銷。
乙○○意圖為自己不法之所有，而侵占自己持有他人之物，處有期徒刑捌月。
    事  實
一、乙○○於民國（下同）九十二年五月十八日上午九時許，前往花蓮縣花蓮市○○
    路○段五九七號甲○○住處，向友人甲○○借用其所有之車牌號碼Ｌ三─六八八
    七號自小客車（廠牌ＢＭＷ），作為李福基結婚之禮車，並承諾於同日十九時三
    十分前歸還，惟乙○○於取得該車後，竟意圖為自己不法之所有，易持有為所有
    將該車侵占入己，拒不歸還。
二、案經甲○○訴由花蓮縣警察局花蓮分局報告臺灣花蓮地方法院檢察署檢察官偵查
    起訴。
    理  由
一、上訴之範圍
  (一)上訴人上訴書略以：被害人甲○○以被告侵占被害人所有之車子市價高達新台幣
    （下同）二百餘萬元．．．．，原審科處有期徒刑七月，顯屬過輕為由，請求上
    訴人上訴，尚非顯無理由等語，乃據而提起本件上訴。
  (二)被害人甲○○於本院九十三年八月六日準備程序中陳述係請求檢察官就被告所犯
    全部，包括侵占、恐嚇犯行上訴等語，惟其陳述與其聲請上訴狀所載不符。
  (三)本件檢察官起訴書及原審判決書均認被告除犯前述侵占罪外，並犯恐嚇取財未遂
    罪，且兩罪犯意各別，罪名不同，應予分論併罰。原審並就侵占罪處有期徒刑七
    月，就恐嚇取財未遂罪處有期徒刑六月，並定應執行刑為有期徒刑一年。
  (四)按刑事訴訟法第三百四十八條第二項規定，對於判決之一部上訴者，其有關係之
    部分，視為亦已上訴。所謂有關係之部分，係指判決之各部分在審判上無從分割
    ，因一部上訴而其全部必受影響者而言（最高法院二十年上字第一０五八號判例
    參照）。本件被告所犯侵占、恐嚇取財未遂二罪間，既屬分論併罰之二罪，其相
    對間即非屬前述所謂有關係者，本件上訴人既僅就侵占部分提起上訴，其效力即
    不及於無關係之恐嚇取財未遂部分，該部分已因未提起上訴而確定，合先說明。
二、認定犯罪事實所憑之證據及理由：
  (一)上訴人坦承於前開時間、地點向告訴人甲○○借用該車，作為證人李福基結婚之
    禮車使用，並約定於當晚七點前歸還，但被告迄今仍未將該車歸還之事實（見本
    院卷九十三年八月六日、十月六日筆錄、原審卷十一頁）。
  (二)前述自白核與告訴人甲○○於偵審中，告訴代理人周廷坤、及周林淑貞於偵查中
    之指訴情節相符，並有證人李福基之證述，以及喜帖、存證信函、車籍資料各乙
    份附於原審卷可稽。
三、對於被告辯解本院之判斷
  (一)被告辯解要旨
    被告矢口否認有侵占之犯行，並辯稱：該車於當天即被偷走，伊不敢告知告訴人
    ，且未報案等語。
  (二)不採之理由
    1.被告於當天婚禮結束後，駕駛該車與證人游正邦出遊，迨至當晚十一時許，始
      駕車返家乙節，業據證人游正邦於偵查中證稱：有一天下午二、三點，被告開
      該車來找我，說他心情很壞，我就帶他去北埔喝酒，喝酒喝到晚上六、七點，
      之後我們到他朋友位於花蓮車站附近的店喝酒，喝到晚上十一點多，被告開車
      送我回家，我沒有問他車子從哪裡來，以前也沒有看他開過，之後他沒有來找
      過我等語（見偵緝卷第一０七至一０九頁），堪認被告於當日晚上十一時許仍
      駕駛該車。
    2.被告先於偵查中供稱：該車於當晚八點多就不見了，沒有報警，當時心理害怕
      ，又喝醉，就跑到台北云云（見偵緝卷第十四頁），嗣又於偵查中辯稱：當天
      於一點多離開新郎家，原本要去還車的，結果沒有還車，把車開到上海街一一
      九號瓦斯行找游邦正，後來載游邦正去兜風，再去北埔大漢工專對面的小吃店
      吃飯，到四、五點時，又去國聯四路和國聯五路的交叉路口京華城ＫＴＶ唱歌
      ，我把車子停在外面，然後在晚上八點前買單，再開車送游回上海街，之後就
      回到租屋處，把車子停在租屋處外面，洗個澡下來準備還車時就發現車子不見
      了，沒有跟別人說車子不見云云（見偵緝卷第三十三頁），復於花蓮地方法院
      九十二年聲羈字第八七號聲請羈押乙案訊問時供稱：當天晚上八點多我將車子
      停在國聯五路、四路口，然後到二樓酒店，喝完酒先開車送朋友回家，之後我
      就回美崙租屋處，然後換衣服下來就發現車子不見了，我就騎摩托車四處找，
      但是沒有找到，我心中很害怕，因為借東西不還就要賠，所以我就跑了云云（
      見該案卷第八頁），再於原審時改稱：借用該車當作禮車，於當天十二時半使
      用完畢，之後去載游邦正，玩到晚上九、十點；將車子停在中興路五九五號空
      地前，車子未上鎖，車子發動中，因為當時我喝酒醉要換衣服，我上五樓拿西
      裝，上去約五分鐘，車子就被開走；知道車子被偷要報警，但我以為是惡作劇
      云云（見原審卷第五十九至六十一頁）。足見被告描述車輛遭竊情形前後反覆
      ，顯然不一，核與證人游正邦所證情形不同；且茍該車確實於當晚即被偷走，
      依常理被告應即刻報警處理，或告知告訴人，以免使人誤認為該車由其侵占，
      而非拖延避不見面；再者，借用他人汽車，應當小心保管使用，怎可能自行上
      樓，卻獨留車輛於路邊，並將車鑰匙留在車上，而未熄火？此亦與常情不符。
    3.該車曾於九十二年五月十九日八時二十六分許，在台北縣新店市○○路，因在
      道路收費停車處所停車不依規定繳費，遭台北縣政府警察局交通隊員警開單舉
      發，此有該舉發違反道路交通管理事件通知單乙紙（見原審卷第四十九頁）附
      卷可證。且被告於九十二年七月七日、七月八日曾在台北縣新店市○○路、民
      族路等地區使用其所有之行動電話乙節，亦有該通聯紀錄（見偵緝卷第七十八
      至七十九頁）附卷足參，核與前述警員舉發之違規地點相近，縱使認為該罰單
      之違規行為非被告所為，但被告拒不歸還該車予告訴人，客觀上已明確顯示其
      不法所有之意圖，而該當侵占行為，成立侵占罪。故被告辯稱：該車於當晚已
      遭竊，且該罰單並非伊所為云云，係屬卸責之詞，不足採信。是前開事實，堪
      以認定。
四、撤銷改判之理由
    原審以被告觸犯侵占犯行，判處被告有期徒刑七月，固非無見。惟查被告所侵占
    本案告訴人之汽車，市價高達二百餘萬元，此業經告訴人於本院陳述明確，被告
    對該車之價值亦不爭執，原審僅量處有期徒刑七月，尚嫌過輕。檢察官上訴意旨
    指摘原判決關於此部分量刑過輕，自可採信。自應將原判決關於此部分連同執行
    刑撤銷改判。
五、論罪科刑之理由：
  (一)被告所為，係犯刑法第三百三十五條第一項之侵占罪。
  (二)審酌被告利用朋友間之信賴而侵占友人之財物，且被害財物價值不匪，高達二百
    餘萬元，而被告迄今尚未賠償告訴人所受損害，並否認犯行，顯無悔意，犯後態
    度不佳，惟其素行尚可，此有臺灣高等法院被告全國前案紀錄表乙份在卷足參，
    以及其智識程度、生活狀況等一切情狀，量處如主文所示之刑。
六、適用之法條：
  (一)刑事訴訟法第三百六十九條第一項前段、第三百六十四條、第二百九十九條第一
    項前段。
  (二)刑法第三百三十五條第一項。
  (三)罰金罰鍰提高標準條例第一條前段。
本案經檢察官林慧到庭執行職務。
中      華      民      國      九十三      年      十      月  二十    日
                                  審判長法官  吳  鴻  章
                                        法官  林  德  盛
                                        法官  蔡  勝  雄
右為正本證明與原本無異。
本件不得上訴。
                                      書記官  陳  有  信
中      華      民     國      九十三      年     十      月   二十     日
